臺灣臺中地方法院刑事判決　　　　　　　 96年度訴字第195號
公　訴　人　臺灣臺中地方法院檢察署檢察官
被　　　告　甲○○
上列被告因毒品危害防制條例案件，經檢察官提起公訴（九十五
年度毒偵字第五三Ｏ二號）及移送併案審理（九十五年度毒偵字
第五九八五號），被告於準備程序就被訴事實為有罪之陳述，經
本院合議庭裁定改行簡式審判程序審理，判決如下：
    主    文
甲○○施用第一級毒品，累犯，處有期徒刑壹年。
扣案之海洛因壹包（淨重零點壹貳公克、空包裝重零點壹陸公克
），沒收銷燬之。
    犯罪事實
一、甲○○曾於民國八十七年間因施用毒品案件，經本院裁定令
    入戒治處所施以強制戒治，嗣經裁定停止戒治，停止戒治期
    間付保護管束，復因施用毒品案件，經撤銷停止戒治，於八
    十九年五月十日強制戒治執行完畢，由臺灣臺中地方法院檢
    察署檢察官於八十九年七月十日，以八十九年度戒毒偵字第
    三一四號為不起訴處分確定；復於強制戒治執行完畢釋放後
    ，五年內再犯施用第一、二級毒品罪，經本院判處應執行有
    期徒刑十月確定，於九十四年九月四日縮刑期滿執行完畢。
    詎甲○○仍不知悔改，復基於施用第一級毒品海洛因之集合
    犯意，於九十五年九月十一日及同年十月間某日起至同年十
    月底止，在其臺中縣豐原市○○路二七九巷二十九號住處，
    以將海洛因摻水於注射針筒內稀釋後再注入其靜脈之方式，
    施用第一級毒品海洛因多次。嗣於九十五年九月十四日下午
    一時二十分許，在臺中縣豐原市○○路七ＯＯ巷一三號為警
    查獲，經採集其尿液送驗結果呈嗎啡（海洛因之代謝物）陽
    性反應；復於九十五年十二月二十二日下午六時許，在臺中
    縣潭子鄉○○路與雅潭路口為警查獲，並扣得其所有之海洛
    因一包（淨重Ｏ．一二克、空包裝重Ｏ．一六公克）。
二、案經臺中縣警察局豐原分局報請臺灣臺中地方法院檢察署檢
    察官偵查起訴及移送併案審理。
     理　　由
一、訊據被告甲○○對於上揭犯事實坦承不諱，復有扣案之海洛
    因一包（淨重Ｏ．一二克、空包裝重Ｏ．一六公克）可資佐
    證。上開扣案之海洛因一包，經送法務部調查局鑑定結果確
    係海洛因無誤，有該局九十六年一月二十一日調科壹字第Ｚ
    0000000000號鑑定書附於偵查卷可按。又被告於
    九十五年九月十四日為警查獲後所採集之尿液，經送檢驗結
    果亦呈嗎啡（海洛因之代謝物）陽性反應，有中山醫學大學
    附設醫院檢驗科藥物檢測中心之尿液檢驗報告一份附於偵查
    卷可參。查被告曾於八十七年間因施用毒品案件，經本院裁
    定令入戒治處所施以強制戒治，嗣經裁定停止戒治，停止戒
    治期間付保護管束，復因施用毒品案件，經撤銷停止戒治，
    於八十九年五月十日強制戒治執行完畢，由臺灣臺中地方法
    院檢察署檢察官於八十九年七月十日，以八十九年度戒毒偵
    字第三一四號為不起訴處分確定；復於強制戒治執行完畢釋
    放後，五年內再犯施用第一、二級毒品罪，經本院判處應執
    行有期徒刑十月確定，於九十四年九月四日縮刑期滿執行完
    畢，此有臺灣高等法院被告前案紀錄表及臺灣臺中地方法院
    刑案資料查註紀錄表各一份在卷可憑。被告此次施用第一級
    毒品之犯行，雖在上開強制戒治執行完畢五年後再犯，惟按
    毒品危害防制條例於九十二年七月九日修正公布，自九十三
    年一月九日施行，其中第二十條、第二十三條將施用毒品之
    刑事處遇程序，區分為「初犯」及「五年內再犯」、「五年
    後再犯」，依其立法理由之說明：「初犯」，經觀察、勒戒
    或強制戒治後，應為不起訴處分或不付審理之裁定；經觀察
    、勒戒或強制戒治執行完畢釋放後，「五年內再犯」者，因
    其再犯率甚高，原實施之觀察、勒戒及強制戒治既已無法收
    其實效，爰依法追訴或裁定交付審理。至於經觀察、勒戒或
    強制戒治執行完畢釋放後，「五年後再犯」者，前所實施之
    觀察、勒戒或強制戒治已足以遮斷其施用毒品之毒癮，為期
    自新及協助其斷除毒癮，仍適用「初犯」規定，先經觀察、
    勒戒或強制戒治之程序。從而依修正後之規定，僅限於「初
    犯」及「五年後再犯」二種情形，始應先經觀察、勒戒或強
    制戒治程序。倘被告於五年內已再犯，經依法追訴處罰，縱
    其第三次（或第三次以上）再度施用毒品之時間，在初犯經
    觀察、勒戒或強制戒治執行完畢釋放五年以後，已不合於「
    五年後再犯」之規定，且因已於「五年內再犯」，顯見其再
    犯率甚高，原實施觀察、勒戒或強制戒治，已無法收其實效
    ，即應依該條例第十條處罰（最高法院九十五年度第七次刑
    事庭會議決議參照）。故本件被告之施用毒品犯行，仍應依
    法追訴處罰。被告之自白核與事實相符，事證明確，其犯行
    洵堪認定。
二、核被告所為，係犯毒品危害防制條例第十條第一項之施用第
    一級毒品罪。被告持有第一級毒品之低度行為，為其施用第
    一級毒品之高度行為所吸收，不另論罪。而鑑於施用毒品海
    洛因屬高度成癮性之行為，且被告前後多次施用海洛因之時
    間密接，手法相同，顯係出於同一意思反覆為之，有集合犯
    關係，為實質上一罪。被告於九十五年十月間某日起至同年
    十月底止，施用海洛因之犯罪事實，雖未據公訴人起訴，惟
    與已起訴部分具有實質上一罪之關係，在審判不可分，為起
    訴效力所及，本院自得一併加以審理。查被告曾於九十三年
    間因施用第一、二級毒品罪，經本院判處應執行有期徒刑十
    月確定，於九十四年九月四日縮刑期滿執行完畢，此有臺灣
    高等法院被告前案紀錄表及臺灣臺中地方法院刑案資料查註
    紀錄表各一份在卷可參，其於前案執行完畢後，五年以內故
    意再犯本件有期徒刑以上之罪，為累犯，應依刑法第四十七
    條第一項之規定加重其刑。爰審酌被告犯罪之動機、目的、
    手段、其品行及智識程度、所為施用毒品犯行為自戕之病態
    行為，及其犯後坦承犯行，態度良好等一切情狀，量處如主
    文所示之刑。扣案之海洛因一包（淨重Ｏ．一二克、空包裝
    重Ｏ．一六公克），係查獲之毒品，不問屬於犯人與否，應
    依毒品危害防制條例第十八條第一項前段之規定宣告沒收銷
    燬之。
據上論斷，應依刑事訴訟法第二百七十三條之一第一項、第二百
九十九條第一項前段，毒品危害防制條例第十條第一項、第十八
條第一項前段，刑法第十一條、第四十七條第一項，判決如主文
。
本案經檢察官李芳瑜到庭執行職務。
中　　華　　民　　國　　96　　年　 　2　　月　　14　　日
                  刑事第八庭    法  官  簡源希
上為正本係照原本作成
如不服本判決，應於送達後十日內向本院提出上訴狀（須附繕
本），上訴於臺灣高等法院臺中分院。
                                書記官  張雅慧
中　　華　　民　　國　　96　　年　 　2　　月　　14　　日
附錄論罪科刑法條：
毒品危害防制條例第十條第一項
　施用第一級毒品者，處六月以上五年以下有期徒刑。
